【裁判字號】    88,重上,116
【裁判日期】    890321
【裁判案由】    侵權行為損害賠償
【裁判全文】
臺灣高等法院臺中分院民事判決  八十八年度重上字第一一六號
      上  訴  人    中國農民銀行台中分行
      法定代理人    鄭光政
      訴訟代理人    周進文律師
      被上訴人      金鼎綜合證券股份有限公司
                                設台北市○○○路○段九十七號Ｂ１
      法定代理人    陳淑珠      住台北市○○○路○段九十七號Ｂ１
      訴訟代理人    熊梓檳律師
      複代理人      楊國煜律師
右當事人間侵權行為損害賠償事件，上訴人對於中華民國八十八年八月二十七日臺灣
臺中地方法院八十八年重訴字第六一八號第一審判決提起上訴，本院判決如左：
      主      文
上訴駁回。
第二審訴訟費用由上訴人負擔。
      事      實
甲、上訴人方面：
一、聲明：求為判決：(一)原判決不利於上訴人部分廢棄。(二)被上訴人應給付新台幣（
    下同）壹仟參佰參拾玖萬壹仟貳佰元，及自民國八十七年七月二十三日起至清償
    日止，按週年利率百分之五計算之利息。(三)第一、二審訴訟費用由被上訴人負擔
    。(四)上訴人願供擔保就第二項聲明宣告准予假執行。
二、陳述：除引用原判決書之記載外，補稱：
  (一)被上訴人辯稱訴外人張哲文盜領匯強投資有限公司  (以下簡稱匯強公司)設於上
    訴人銀行帳戶內之存款並非屬職務上之行為云云，惟查，訴外人匯強公司，於台
    灣台中地方法院八十七年度重訴字第七一九號民事訴訟程序中，請求訴外人張哲
    文、及本件被上訴人連帶給付八百五十九萬九千八百八十元，該請求之內容即為
    訴外人張哲文盜領存款之行為，而於該民事訴訟程序審理中，匯強公司稱將與本
    件被上訴人協談和解之事，嗣並撤回對於本件被上訴人之請求，被上訴人應與匯
    強公司已達成和解，則被上訴人於本件請求辯稱張哲文之行為並非職務上之行為
    云云，即無可採。
  (二)原審判決理由四（一）以張哲文盜領款，致上訴人受有損害之行為，並非民法第
    一百八十八條所指「執行職務」，惟查原判決該等理由，核與法律規定不合，蓋
    張哲文之行為，確屬民法第一百八十八條所稱之執行職務之行為，茲詳陳其理由
    如后︰1.所謂「執行職務」並不以受僱所受命令或受委託之職務本身為限，縱使
    受僱人利用職務之機會，為自己之利益，所為之非法行為，僅需在客觀上認為與
    其執行職務有關，俱屬執行職務之範圍，此有最高法院四十二年度台上字第一二
    二四號判例可查。另就民法第一百八十八條規定之意旨言，所謂執行職務之範圍
    亦不應僅以執行職務本身為限，否則，即無法達成保障第三人之立法意旨，蓋除
    少數之行業外（如以犯罪為業、或其它較具危險性之行業外），行為人所受僱之
    行為本身鮮少有何不法性，行為人造成他人損害之行為殊多並非職務之本身，而
    係與職務之本身有關之其他行為，如因此遽謂造成他人受損之行為，並非屬於受
    僱所受之命令或受委託之職務本身，受害人即不得請求賠償，殊非事理之平，蓋
    僱用人僱用他人，而以受僱人之行為擴大自己之利益，並同時增加對於第三人損
    害之風險，僱用人依此於擴大自己之利益之同時，即應負有防止他人受損之義務
    ，此始符合利益權衡，及民法第一百八十八條之立法意旨，職是，民法第一百八
    十八條所謂執行職務之範圍，係指行為人之行為於客觀上與職務有關即屬之，而
    非狹隘以受僱之職務之本身或受僱所受之命令為限。2.訴外人張哲文於原審及鈞
    院均陳稱：金鼎公司之營業員大多有替客戶保管存摺（銀行存摺及股票存摺），
    依此，被上訴人固辯稱，其有禁止公司營業員代客戶委該等行為云云，惟依前開
    之說明，民法第一百八十八條所謂執行職務之範圍，係指行為人之行為於客觀上
    與職務有關，即應屬之，而查替客戶保管存摺之行為，應屬營業員執行職務上之
    行為，蓋被上訴人公司之營業員大多有替客戶保管存摺，顯見替客戶保管存摺之
    事實，於被上訴人公司言，並非少數之特例，而該行為為被上訴人公司營業員為
    擴大對於客戶之服務，以增加客戶願於被上訴人公司進出買賣股票之意願，被上
    訴人公司及其營業員並藉以增加客戶及收益，蓋越多客戶於被上訴人公司進出買
    賣者，被上訴人因股票買賣所收之手續費將因此增加，申言之，營業員替客戶保
    管存摺之行為，於客觀上言，確屬與營業員執行職務有關，並於被上訴人公司之
    實際運作言，更為被上訴人公司為客戶服務之一部份，被上訴人辯稱此非執行職
    務之行為云云，並不可採。3.又代客戶保管存摺之行為係與被上訴人公司之營業
    之執行職務有關，此依被上訴人所提出之證卷商負責人及業務人員管理規則之規
    定內容亦可明之，蓋該規則第十六條第二項有規定所謂不得從事之行為，該條項
    第十一款即規定不得代客戶保管存摺，而該規定適足稽，營業員代客戶保管存摺
    保管存摺之行為，於客觀上，係與其執行職務行為有關，否則，該規則何須就與
    執行職務行為無關之行為，再贅文規定證卷商負責人及業務人員不得從事該等行
    為？另依該規則之規定，代客戶保管存摺之行為固非法之所許，但行為之不法性
    係民法第一百八十八條之成立要件，而非所謂執行職務之判斷標準，蓋依前開之
    說明，所謂執行職務之範圍係以客觀上是否與受僱之行為有關為判斷標準，如客
    觀上與受僱之行為有關者，再進一步判斷行為是否具有不法性，如有，則應依民
    法第一百八十八條之規定負損害賠償責任，依此可知，於民法第一百八十八條侵
    權行為責任之判斷上，行為之不法性為損害培償責任成立要件，並非所謂執行職
    務之判斷標準，否則，所謂執行職務之判斷標準如須以行為具合法性為限，則民
    法第一百八十八條之僱用人責任將永無成立之可能，原判決以該規則做為被上訴
    人無庸負責之依據，即屬有誤。原判決固以證券商負責人與業務人員管理規則第
    十六條第二項第十一款規定、員工任職聲明書及證券買賣對帳單之規定及約定，
    而認為張哲文之行為，並非執行職務之行為云云。然查，被上訴人公司之營業員
    大多有代客戶保管存摺及代領存款云云，此有張哲文於原審陳述無訛，則此可稽
    被上訴人公司之實際運作本即與前開規定及約定背道而馳，被上訴人自不得再以
    該等規定或約定主張代客保管存摺或代領存款非執行職務之行為。4.另查張哲文
    代客保管存摺並代領存款，既為被上訴人公司大多數營業員之操作常態，被上訴
    人對於張哲文之不法行為，顯有民法第一百八十八條所指選任受僱人及監督其職
    務之執有所疏失。又右開證券商負責人及業務人員管理規則第十六條第二項規定
    ，係指業務人員不得從事之行為，並非謂該等行為非屬職務上之行為，原判決將
    該規定不得從事之行為，與民法第一百八十八條之「執行職務」之行為混為一談
    ，已屬有誤，尤有甚者，該規則特別將該等行為列為業務人員不得從事之行為，
    此適足證明該等行為，於客觀上，為營業員執行職務之行為有密切關係存在，此
    應為民法第一百八十八條所指之執行職務行為，否則，該規則何必贅文規定？
  (三)原判決於理由貳、（二）、（三）等語，亦與法律規定不符合，蓋上訴人之員工
    縱有疏失而未發見取款憑條上之印文與留存印鑑章不符但此充其量亦僅屬上訴
    人對損害之發生與有過失，對於被上訴人依民法第一百八十八條所應負之責任之
    成立，並無影響，又加害人之行為，是否屬於執行職務之範圍，應以客觀上侵害
    行為與業務內容，有否其關連為判斷依據，至於受害人於受侵害時是否有認識，
  加害人之行為是否為執行職務行為，應非民法第一百八十八條成立之要件，則原
    判決理由所指摘︰「．．．當亦無須審查提領存款之人從事何業？．．．實難察
    知與其職務有何關係？」，即非的論，又查張哲文所盜刻之印章，其印文與留存
    印鑑章極其類似，顯似張哲文以原留存印鑑章之印文所仿偽盜刻，則張哲文因職
    務上之機會得知留存鑑文之內容，並加以偽刻，此焉能再謂之非執行職務之行為
    ？另被上訴人一再辯稱張哲文盜賣股票盜領存款，純為張哲文一己之不法行為，
    與執行職務無關，其不需依民法第一百八十八條負賠償責任云云，惟被上訴人自
    陳其已就張哲文盜賣股票、盜領存款之行為，與匯強公司以三百五十萬元成立和
    解，被上訴人實亦承諾張哲文之行為，確係執行職務之行為無疑。就前開與被上
    訴人所僱用營業員執行職務有關之行為，被上訴人並未盡民法第一百八十八條第
    一項但書規定之防止注意義務，而此為本件損害發生之主因，蓋訴外人張哲文於
    原審及  鈞院均陳稱：金鼎公司之營業員大多有替客戶保管存摺（銀行存摺及股
    票存摺），而張哲文就其所經手之客戶，皆有代為保管存摺，且訴外人張哲文及
    其他被上訴人公司之營業員，代客戶保管存摺之行為既非少數之特例，而該情況
    更已持續長久之時間，訴外人張哲文並乘該等保管存摺之機會，侵害第三人之利
    益，被上訴人對於其受僱人執行職務之監督及侵害第三人之防止顯有過失，被上
    訴人固辯稱，渠已一再要求其所僱用之營業員不得代客保管存摺云云，但該情況
    依舊，並終而造成第三人之損害，則被上訴人縱有採取若干之方法防止，然此顯
    不及民法第一百八十八條第一項所規定之「相當之注意」之程度，被上訴人依此
    辯稱渠不須負責，洵屬無據。而查，被上訴人僱用營業員代客戶操作股票，藉以
    謀取利益，但對於所僱用之營業員卻無法有效管理，終造成第三人之損失，被上
    訴人在謀求自已利益之同時，對於因此所造成之風險增加，而致第三人因此受損
    可不須負責，則權益恐將失衡，此並非民法第一百八十八條立法之本旨，因此，
    被上訴人為擴大對客戶之服務並增加經營之所得，乃僱用營業員代客操作股票，
    為便利客戶股票之登帳及所需股款之進出，被上訴人公司之大多數營業員基於職
    務之機會，代客戶保管存摺並代領存摺，被上訴人對於其所僱用之大多數營業員
    之行為，未能督監制止，並為增加被上訴人公司之收入，而放任營業員為之，此
    就民法第一百八十八條規定，係為使僱用人確實監督、選任其僱人，以免第三人
    此受損害之立法意旨，自應使被上訴人負本件損害賠償之責，否則，被上訴人既
    不履行證商負責人及業務人員管理規則之規定，於損害發生後，再以該管理規則
    之規定作為卸責之理由，此誠非事理之平。
三、證據：除引用原審立證方法外，補提：原審八十七年重訴字第七一九號損害賠償
    起訴狀影本一份、筆錄影本一份、及上開事件撤回起訴狀影本一份。
乙、被上訴人方面：
一、聲明：求為判決：(一)上訴駁回。(二)上訴費用由上訴人負擔。(三)如受不利判決，被
    上訴人願供擔保請准免予假執行。
二、陳述：除引用原判決書之記載外，補稱：
  (一)匯強公司請求被上訴人連帶負賠償責任，係以張哲文盜賣股票為由，而非以其盜
    領存款為由，查匯強公司於台灣台中地方法院八十七年度重訴字第七一九號民事
    訴訟程序中，請求張哲文及被上訴人連帶給付八百五十九萬九千八百八十元，其
    事實理由為張哲文連續盜賣匯強公司所有之股票，其所出售之股票價值合計八百
    五十九萬九千八百八十元，致匯強公司受有前開股票價值之損害，從而請求受僱
    人張哲文，與僱用人即被上訴人連帶負賠償責任，匯強公司主張被上訴人應以僱
    用人身分，與受僱人張哲文連帶負損害賠償責任之理由，為張哲文盜賣股票一節
    ，而非張哲文盜領存款之行為，此觀匯強公司起訴狀所述張哲文盜賣股票價值合
    計八百五十九萬九千八百八十元，盜領存款總計一千三百三十九萬一千二百元，
    而匯強公司僅就盜賣股票之損害部分，請求被上訴人連帶負賠償責任一節即明，
    蓋匯強公司如以張哲文盜領存款為執行職務之行為者，則其聲明應為請求遭盜領
    之總額一千三百三十九萬一千二百元，而非限於盜賣股票價值之八百五十九萬九
    千八百八十元，故上訴人以張哲文盜領存款之行為，作為前開訴訟中匯強公司請
    求被上訴人連帶賠償之理由，顯與事實不符。被上訴人與匯強公司，就張哲文盜
    賣股票之損害賠償事件，所成立之和解，與本件無關，查前開匯強公司以張哲文
    盜賣股票為由，請求被上訴人連帶負賠償責任之訴訟中，因張哲文盜賣匯強公司
    所有股票之行為，業經台灣台中地方法院八十七年度訴字第一八八一號刑事判決
    認定屬實，且匯強公司與被上訴人公司交易往來密切，為被上訴人之重要客戶，
    從而，被上訴人姑且不論，匯強公司明知不得將股票存摺及印章交予營業員保管
    ，而仍執意為之；亦不論張哲文明知不得代客戶保管股票存摺及印章，而仍私自
    違規為之；更不論張哲文利用違規為匯強公司保管之股票存摺及印章，進而盜賣
    匯強公司股票之行為，是否屬於職務上行為，基於謀求保全被上訴人公司與匯強
    公司間交易關係之考量，被上訴人願與匯強公司成立和解，匯強公司亦撤回於前
    開八十七年度重訴字第七一九號訴訟中對被上訴人之請求，以示誠意，惟匯強公
    司經被上訴人溝通後，亦明瞭盜賣股票事件並不可歸責於被上訴人，故至今未曾
    向被上訴人請求給付和解金。按稱和解者，謂當事人約定，互相讓步，以終止爭
    執或防止爭執發生之契約。民法第七百三十六條定有明文。申言之，和解所生之
    法律關係，為當事人為解決紛爭，依約定所新生之法律關係，其與紛爭本身之法
    律關係無涉，更與紛爭之事實無關，查被上訴人與匯強公司，就張哲文盜賣股票
    之賠償事件，達成和解，其所生法律關係，亦係基於和解契約所生，而非民法第
    一百八十八條，按匯強公司請求被上訴人給付和解金額，其請求權基礎應為和解
    契約，而非民法第一百八十八條，自與被上訴人是否承認張哲文盜賣股票之行為
    屬於執行職務之事實問題，絲毫無關，更遑論被上訴人是否承認張哲文盜領存款
    之行為屬於執行職務之事實問題，故上訴人遽以被上訴人曾與匯強公司達成和解
    ，即指為被上訴人承認張哲文盜領存款之行為，屬於執行職務行為，實有違誤。
  (二)張哲文對上訴人所為領款行為，實與執行職務無關。按民法第一百八十八條第一
    項所謂受僱人因執行職務不法侵害他人之權利，不僅指受僱人因執行其所受命令
    ，或委託之職務自體，或執行該職務所必要之行為，而不法侵害他人之權利者而
    言，即受僱人之行為，在客觀上足認為與其執行職務有關，而不法侵害他人之權
    利者，就令其為自己利益所為亦應包括在內。最高法院四十二年度台上字第一二
    二四號判例固有明文，並經上訴人引為上訴理由。訴外人張哲文雖為被上訴人之
    受僱人，惟其持偽造之訴外人匯強公司取款條，向上訴人詐得匯強公司於上訴人
    銀行帳戶內存款一千三百三十九萬一千二百元，實非因執行其所受命令，亦非委
    託之職務自體，復非執行該職務所必要之行為，更在客觀上與其執行職務無關，
    而純屬個人行為，被上訴人自無依民法第一百八十八條規定與其連帶負損害賠償
    責任之餘地，因張哲文職務範圍僅限於代理客戶辦理股票之買入及賣出，並不包
    括股款之收付轉帳，是客戶與銀行間之存款領取，並非營業員之職務範圍，故張
    哲文以偽造取款條對上訴人所為取款行為，實與被上訴人委託之職務無關，足堪
    認定，又被上訴人之營業範圍僅限於有價証券之相關業務，此有被上訴人之營利
    事業登記証在卷足憑，有關客戶股款之收付劃撥轉帳，均由客戶於銀行開立帳戶
    ，並與銀行簽訂轉帳委託書辦理，而非經由被上訴人代為收付轉帳，是客戶股款
    之收付劃撥轉帳，完全與被上訴人之業務無關，故張哲文以偽造取款條對上訴人
    所為取款行為，亦非執行被上訴人職務所必要之行為，甚為顯然。再查，証券商
    負責人與業務人員管理規則第十六條第二項第十一款明定：「證券商之負責人及
    業務人員，除其他法令另有規定外，不得有下列行為：十一款挪用或代客戶保管
    有價證券、款項、印鑑或存摺。」，被上訴人亦明令禁止營業員挪用或保管客戶
    之存摺印鑑，此有張哲文所簽具之員工任職聲明書在卷足憑，復參以張哲文，於
    鈞院八十九年一月三日準備程序筆錄証稱：金鼎不知我代匯強保管存摺，盜領客
    戶存款係我私人行為，為金鼎所不許等語，益証被上訴人絕無命令張哲文代理客
    戶取款之可能，故張哲文以偽造取款條所為取款行為，絕非執行其所受命令，不
    待費言。再張哲文之取款行為，在客觀上與執行職務無關，按一般銀行之領款作
    業，係銀行行員應就領款人所提出之取款憑條上之印文是否真正，且與存留之印
    鑑章是否相符，加以辨視，至於領款人是否為本人或與本人間有何委託等法律關
    係，及領款人從事何業、職務範圍如何等，均無須審查，而張哲文之取款行為，
    在客觀上實為提出之取款條供上訴人銀行行員辨視其印文是否真正，且與存留之
    印鑑章是否相符，並領取款項之行為，而與辦理股票之買入及賣出之職務行為，
    絲毫無涉。張哲文保管匯強公司之上訴人銀行存摺，係私下受匯強公司之委託而
    為保管，並非以被上訴人之受僱人身分而為保管，按張哲文於  鈞院八十九年一
    月三日前開筆錄証稱：因匯強公司董事長之父親與我父親為三十多年好友，故匯
    強董事長始將存摺交給我保管等語，足証訴外人匯強公司董事長係基於私人情誼
    ，始將該公司存摺交予張哲文保管，復參以前開証券商負責人與業務人員管理規
    則第十六條第二項第十一款規定，及被上訴人致客戶之証券買賣對帳單中均附有
    「請勿將印鑑或存摺委由營業員保管」之明顯警語，益証匯強公司明知禁止由營
    業員代其保管印鑑或存摺，仍執意將其公司之上訴人銀行存摺交予張哲文保管，
    是張哲文保管匯強公司之上訴人銀行存摺，係私下受匯強公司之委託而為保管，
    並非基於被上訴人之受僱人身分而為保管，被上訴人自無依民法第一百八十八條
    規定與其連帶負損害賠償責任之餘地。
  (三)綜上所述，張哲文持偽造之匯強公司取款條，向上訴人詐領匯強公司於上訴人銀
    行帳戶內存款一千三百三十九萬一千二百元，實與執行被上訴人辦理股票買賣之
    職務行為無關，是被上訴人自無依民法第一百八十八條規定與張哲文連帶負損害
    賠償責任之餘地。
三、證據：引用原審立證方法。
      理      由
一、本件上訴人起訴主張：訴外人匯強公司自八十六年五月二日起，在被上訴人公司
    開設證券存摺帳戶，進行股票買賣業務，並在上訴人銀行開立活期存款帳戶，便
    於股票買賣交易後相關股款之收付、劃撥、交割、轉帳事宜，訴外人匯強公司委
    託被上訴人買賣股票交易時，均由職員即原審被告張哲文（已判決確定）填單買
    進或賣出，而訴外人匯強公司為便於買賣股票，將前開證券存摺及銀行存摺交由
    張哲文保管，詎張哲文竟利用執行職務之便，未經訴外人匯強公司之同意或授權
    ，連續擅將訴外人匯強公司買進而存於集保公司之股票賣出，而賣出股票所得金
    額共八百五十九萬九千八百八十元，陸續撥入訴外人匯強公司在上訴人開立之活
    期存款帳戶內，張哲文先後持與訴外人匯強公司在上訴人所設立留存印鑑相似之
    取款憑條，向上訴人詐領訴外人匯強公司該帳戶內存款共一千三百三十九萬一千
    二百元，張哲文對上訴人為上開侵權行為時，係受僱於被上訴人公司擔任證券買
    賣之營業員，並基於為被上訴人公司業務員之身分，受訴外人匯強公司委任代為
    買賣股票，並保管匯強公司之證券存摺及銀行存摺，張哲文於職務範圍內持與訴
    外人匯強公司雷同印鑑文之取款憑條，向上訴人詐領上開款項，依民法第一百八
    十四條第一項前段、及第一百八十八條第一項前段規定，被上訴人自應與張哲文
    連帶賠償上訴人之損失等語；被上訴人則以：張哲文雖為被上訴人公司之營業員
    ，惟職務範圍僅限於代理客戶辦理股票之買入及賣出，並不包括股款之收付轉帳
    ，且依規定証券商之業務人員不得代客戶保管印鑑或存摺，是客戶與銀行間之保
    管存摺行為係其私人間契約關係，並非營業員之職務範圍，被告張哲文持偽造之
    取款條，向原告詐領匯強公司於原告銀行之存款，該領款行為，自與買賣股票之
    業務無涉，當非屬職務上行為，而係張哲文個人行為，難令被上訴人與之連帶負
    損害賠償責任等語，資為抗辯。
二、上訴人主張訴外人匯強公司自八十六年五月二日起，在被上訴人公司開設證券存
    摺帳戶進行股票買賣業務，並在上訴人銀行開立活期存款帳戶，便於股票買賣股
    款之收付、劃撥、交割、轉帳事宜，而訴外人匯強公司委託被上訴人買賣股票交
    易，均由職員張哲文填單買進、或賣出，訴外人匯強公司為便於買賣股票，將前
    開證券存摺、及銀行存摺交由張哲文保管，詎張哲文竟擅將訴外人匯強公司買進
    而存於集保公司之股票賣出，並先後持偽刻之匯強公司印章蓋在取款憑條，向上
    訴人盜領訴外人匯強公司上開帳戶內存款共一千三百三十九萬一千二百元等情，
    有上訴人提出之原審八十七年度訴字第一八八一號張哲文因上開偽造文書犯行之
    刑事判決書一件、及八十七年度重訴字第三八三號強公司請求損害賠償之民事
    判決一件為證，並為張哲文、及被上訴人所不爭執，堪信為真實。惟被上訴人辯
    以：張哲文所為上開盜領訴外人匯強公司存款之行為，並非民法第一百八十八條
    第一項前段所稱執行職務之行為，僱用人自不負連帶賠償責任，因之；本件應審
    究者乃張哲文上開盜領款項行為，是否屬執行職務之行為，僱用人即被上訴人應
    否與張哲文負連帶損害賠償責任？經查：
  (一)張哲文係被上訴人之營業員，負責代理客戶辦理股票之買入及賣出業務，匯強公
    司自八十六年五月二日起，在被上訴人公司開設00000000000號證券
    存摺帳戶進行股票買賣業務，並在上訴人銀行以「匯強投資有限公司、馮申銓」
    名義開設00000000000號活期存款帳戶，便於股票買賣交易後相關股
    款收付、劃撥、交割、及轉帳事宜，匯強公司委託被上訴人進行股票買賣交易時
    ，均由張哲文處理填單買進、或賣出，而張哲文卻於八十六年五月間，利用匯強
    公司購買全額交割股股票，必須蓋用匯強公司之公司全銜章及負責人章（以下簡
    稱為大、小章）以辦理股票移轉事宜時，向匯強公司出納拿取匯強公司之大、小
    章，於辦理該股票買賣交割之機會，擅自將匯強公司大、小章盜蓋於十餘張空白
    之農民銀行存摺存款取款憑條以備日後需用，嗣於八十七年五月二十五日、同年
    月二十九日、六月五日，張哲文因買賣股票虧損連連，需要款項週轉，竟未經匯
    強公司之同意或授權，連續擅自將匯強公司買進而存於集保公司之股票賣出，賣
    得金額合計為八百五十九萬九千八百八十元，陸續撥入匯強公司在上訴人銀行之
    上開活期存款帳戶後，為盜取該帳戶內之存款，先後於八十七年五月二十五日、
    二十七日、六月三日、八日、十日分別以之前已預先盜蓋匯強公司之大、小章之
    空白取款憑條，填載金額、日期，偽造匯強公司之取款憑條持向上訴人銀行轉帳
    匯款，因負責人之印章不符，又偽刻「馮申銓」之印章乙枚蓋於前開取款憑條上
    ，將原已蓋好之匯強公司之小章劃掉，而偽造匯強公司之取款憑條，先後於同年
    五月二十五日、二十七日、六月二日、三日、八日、十日持向上訴人銀行申請轉
    帳、及匯款方式將帳戶內之金錢轉帳、匯出，因上訴人之承辦人員疏於注意核對
    小章之真偽，而將該帳戶內之金額轉入張哲文利用之人頭戶帳戶內，計詐領匯強
    公司在上訴人上開帳戶內之存款共一千三百三十九萬一千二百元，以上事實業經
    張哲文於本院準備程序中自認無訛，張哲文因上開偽造文書罪，亦經原審判處有
    期徒刑三年在案，有原審八十七年訴字第一八八一號刑事判決一件附卷可稽，又
    張哲文上開偽造取款憑條轉帳盜領存款行為，經匯強公司依消費寄託契約法律關
    係，請求上訴人應返還寄託物即存款一千三百三十九萬一千二百元，及自起訴狀
    繕本送達翌日起至清償日止，按年息百分之五計算之法定利息一節，亦經原審判
    決匯強公司勝訴在案，有原審八十七年度重訴字第三八三號民事判決一件在卷可
    憑，再張哲文上開未經匯強公司同意擅自將匯強公司存於集保公司之股票賣出，
    賣得金額合計為八百五十九萬九千八百八十元之行為，匯強公司以被上訴人為張
    哲文之僱用人，依民法第一百八十八條第一項規定，向原審起訴請求被上訴人應
    與張哲文連帶負損害賠償責任（原審八十七年度重訴字第七一九號損害賠償事件
    ），惟嗣後撤回，兩造並於訴外成立和解一節，有上訴人提出之該事件起訴狀及
    撤回起訴狀各一件為証，並為被上訴人所爭執，上訴人以被上訴人既就張哲文盜
    賣股票行為，與匯強公司以三百五十萬元成立和解，而認被上訴人已承諾張哲文
    之行為，確係執行職務之行為，而主張被上訴人就張哲文上開偽造取款憑條轉帳
    盜領存款行為，係執行職務之行為云云，被上訴人亦應連帶負責，然查被上訴人
    雖與匯強公司間就張哲文盜賣股票行為成立和解，惟按稱和解者，謂當事人約定
    ，互相讓步，以終止爭執或防止爭執發生之契約。民法第七百三十六條定有明文
    。和解所生之法律關係，係當事人為解決原有之紛爭所生之法律關係，對和解讓
    步前原有之法律關係並無實體確認之效力，被上訴人對張哲文盜賣股票之賠償事
    件，固與匯強公司達成訴外和解，同意賠償，但並不能因此認定被上訴人承認張
    哲文盜賣股票之行為即屬於執行職務之行為，又縱被上訴人於該和解中認同張哲
    文盜賣股票之行為係屬執行職務之行為，惟張哲文上開盜賣股票與本件詐領匯強
    公司帳戶內存款行為乃不同之行為，如何能擴及本件盜領存款之行為亦同屬執行
    職務行為，上訴人上揭主張，尚乏依據。
  (二)依証券商負責人與業務人員管理規則第二條、及第十六條第二項第十一款分別規
    定：「證券商之負責人及業務人員，除其他法令另有規定外，不得挪用或代客戶
    保管價証券、款項、印鑑或存摺」、及「所謂業務人員，係指從事Ａ、有價證券
    之投資分析或內部稽核，Ｂ、有價證券承銷、買賣之接洽或執行，Ｃ、辦理有價
    證券自行買賣、交割或代辦股務，Ｄ、辦理有價證券買賣之受託、申報、結算及
    交割」，又各証券商亦禁止營業員代客戶保管印章、存摺及款項，此由被上訴人
    所制定之員工任職聲明書第五條之約定：員工不得保管客戶之有價証券、存摺或
    印鑑，及被上訴人予客戶之証券買賣對帳單上亦載明：「依據證券交易法之規定
    ，並為確保個人的權益，請勿將有價證券、款項、印鑑或存摺委由營業員保管。
    」等規定，以上均有該聲明書、及對帳單附卷可稽，足知；証券公司業務員之職
    務範圍僅限於代理客戶辦理股票之買入及賣出業務，業務人員職掌中並無保管客
    戶之股票、印章、存摺等行為，且由股票自由買賣交易之性質，股票之買賣相當
    於金錢之出入，衡諸常情亦少有客戶將存摺、印鑑交由証券公司業務員保管，除
    非客戶與業務員間基於私人情誼，始有上開保管存摺之情事，而張哲文於本院準
    備程序中亦証稱：匯強公司是伊客戶，匯強公司負責人父親和伊父親是朋友關係
    ，因熟識才把存摺交給伊保管等語，益見；匯強公司將上開存摺交予張哲文保管
    ，純係因私誼之故始然。而張哲文利用此私誼關係，取得由匯強公司交付之存摺
    、並偽造匯強公司取款憑條小章，盜領上開款項，此應係張哲文個人違法之侵權
    行為，客觀上應與其執行職務無關，且金融機關於受理領款作業時，除須取款條
    上之印章與銀行存留之印鑑章相符外，尚須提出存款戶之存摺，銀行須盡善良管
    理人之注意比對印文相符後，亦即取款條上所蓋之印文為真正，始可辦理領款，
    實務上並不審查提領存款之人係本人、或係受任人，若印章為真正，縱提領存款
    之人係盜領銀行之存款，亦生清償之效力。（最高法院六十八年五月八日第六次
    民事庭庭推總會議決議參照），反之；銀行如對印鑑不符因疏未注意而予取款，
    即難認有清償效力，本件張哲文持偽造之取款憑條，向上訴人盜領匯強公司之存
    款，上訴人之職員本應就張哲文所提出之取款憑條上之印文是否真正，且是否與
    留存之印鑑章相符，以善良管理人之注意為辨認，惟因上訴人職員未能注意及之
    ，致匯強公司上開存款被張哲文盜領，匯強公司依法自得請求返還消費寄託物即
    上開存款，而上訴人對己身之損失，應對侵權行為人即張哲文為損害賠償之請求
    張哲文雖為被上訴人之受僱人，按受僱人因執行職務不法侵害他人之權利者，由
    僱用人與行為人連帶負賠償責任。民法第一百八十八條固有明文，惟所謂受僱人
    因執行職務不法侵害他人之權利，不僅指受僱人因執行其所受命令，或委託之職
    務自體，或執行該職務所必要之行為，而不法侵害他人之權利者而言，即受僱人
    之行為，在客觀上足認為與其執行職務有關，而不法侵害他人之權利者，就令其
    為自己利益所為亦應包括在內（最高法院四十二年度台上字第一二二四號判何參
    照）。証券公司之業務人員代客戶保管股票、印章、及存摺行為，既為法令所禁
    止之行為，而張哲文保管匯強公司上開証券、及銀行存摺亦係基於私誼之故，已
    如上述，則張哲文未經匯強公司之同意或授權，擅將匯強公司買進而存於集保公
    司之股票賣出之行為，進而偽造匯強公司之取款憑條持向上訴人銀行轉帳匯款，
    而盜領匯強公司上開存款，顯均係其個人行為，均非因執行被上訴人所發之命令
    、或受委託之職務自體、或執行該職務所必要之行為，且在客觀上亦難認與其執
    行職務有關，上訴人以張哲文盜領系爭存款行為屬執行職務行為，均核與法不符
    ，上開盜領存款行為既非職務行為，則被上訴人選任受僱人、及監督受僱人職務
    之執行是否已盡相當之注意，即無審酌之必要，上訴人以被上訴人未盡選任受僱
    人注意義務，任由營業員為客戶保管存摺等行為致生本件損害，被上訴人應連帶
    負損害賠償責任，即屬無據。
三、綜上所述，上訴人依民法第一百八十八條第一項前段僱用人侵權行為法律關係，
    請求被上訴人應與原審被告張哲文負連帶損害賠償責任，為無理由，其假執行之
    聲請，亦失所依附，原審關於此部分為上訴人敗訴之判決，及駁回此部分假執行
    之聲請，並無不合，上訴意旨猶執詞指摘原判決不當，求予發棄改判，為無理由
    ，應予駁回。
四、本案事實已臻明確，兩造其餘攻擊防禦方法，不足以影響本判決結果，爰不一一
    論述，併此敘明。
據上論結：本件上訴為無理由，依民事訴訟法第四百四十九條第一項、第七十八條判
決如主文。
中      華      民      國    八十九    年      三      月    二十一    日
~B1民事第四庭審判長法  官  黃斐君
~B2                法  官  陳蘇宗
~B3                法  官  張浴美
右為正本係照原本作成。
如對本判決上訴，須於判決送達後二十日內向本院提出上訴狀，未表明上訴理由者，
應於上訴後二十日內向本院提出上訴理由書（須按他造人數附具繕本），並繳納送達
用雙掛號郵票拾份（每份拾肆元）。
~B                 書記官  郭振祥
中      華      民      國    八十九    年      三      月    二十三    日
                                                                        Ｏ


司法院資訊處製作；財團法人民間司法改革基金會備份。
